【裁判字號】    97,交聲,1325
【裁判日期】    971128
【裁判案由】    交管條例聲異
【裁判全文】
臺灣板橋地方法院交通事件裁定        97年度交聲字第1325號
異  議  人
即受處分人  甲○○
上列異議人即受處分人因違反道路交通管理處罰條例案件，對於
交通部公路總局臺北區監理所蘆洲監理站於民國九十七年五月二
十三日所為北監蘆字第裁四六－Ｃ00000000號裁決，聲
明異議，本院裁定如下：
    主  文
原處分關於裁處甲○○罰鍰新臺幣陸仟元部分撤銷，前開撤銷部
分甲○○不罰。
其餘異議駁回。
    理  由
一、按民國九十五年二月五日公布施行之行政罰法第二十六條第
    一項規定「一行為同時觸犯刑事法律及違反行政法上義務規
    定者，依刑事法律處罰之。但其行為應處以其他種類行政罰
    或得沒入之物而未經法院宣告沒收者，亦得裁處之」。究其
    立法目的，一行為同時觸犯刑事法律及違反行政法上義務規
    定時，由於刑罰與行政罰同屬對不法行為之制裁，而刑罰之
    懲罰作用較強，故依刑事法律處罰，即足資警惕時，實無一
    事二罰再處行政罰之必要，且刑事法律處罰，由法院依法定
    程序為之，較符合正當法律秩序，應優先適用，但罰鍰以外
    之沒入或其他種類行政罰，因兼具維護公共秩序之作用，為
    達行政目的，行政機關仍得併予裁處。再者，其他種類行政
    罰，係指罰鍰、沒入之外，依行政罰法第二條所規定之裁罰
    性不利處分，包含剝奪或消滅資格、權利之吊銷證照處分等
    。次按汽車駕駛人駕駛汽車肇事致人受傷者，應即採取救護
    措施及依規定處置，並通知警察機關處理，不得任意移動肇
    事汽車及現場痕跡證據，違反者處新台幣（下同）三千元以
    上九千元以下罰鍰，而駕駛人肇事致人受傷而逃逸者，吊銷
    其駕駛執照，並於一年內不得考領駕駛執照，道路交通管理
    處罰條例第六十二條第三項前段、第四項前段及第六十七條
    第三項亦分別有明文規定。
二、受處分人即異議人甲○○於九十七年四月二十二日上午八時
    許，駕駛車牌號碼K6M－391號重型機車，行經臺北縣三重市
    ○○街八十二號前，因有「駕駛汽車肇事致人受傷而逃逸」
    之違規，經臺北縣政府警察局交通警察隊三重分隊警員開立
    舉發通知單舉發，原處分機關爰依道路交通管理處罰條例第
    六十二條第三項前段（裁決書漏載）、第四項及第六十七條
    第三項規定，裁處罰鍰六千元，吊銷駕駛執照，並一年內禁
    考。
三、異議人即受處分人甲○○於聲明異議狀中固坦承有於上述時
    、地與他車發生交通事故，惟矢口否認違反道路交通管理處
    罰條例之行為，辯稱：伊有主動詢問對方有無受傷與不適，
    對方說沒有受傷，但機車有壞掉，伊機車也有壞掉，兩人遂
    達成協議，各自修理自己機車，因伊正好要上班而疏忽留下
    聯絡方式給對方造成誤會，伊絕非故意云云。經查：異議人
    於上述時、地不慎與騎乘GJK-742 號機車欲穿越該路段之葉
    直太發生碰撞，導致葉直太人車倒地受有左膝挫傷、撕裂傷
    及左下肢挫傷等傷害，詎甲○○肇事後，即駕車逃離現場之
    違規事實，另經臺北縣政府警察局三重分局，以異議人涉犯
    刑法第一百八十五條之四之公共危險罪嫌移送臺灣板橋地方
    法院檢察署檢察官偵辦，並經檢察官以九十七年度偵字第一
    五八○七號起訴，異議人於本院審理上開刑事案件時，對於
    上揭事實坦承不諱，核與被害人即告訴人葉直太於本院準備
    程序中指述之情節相符，並有馬偕紀念醫院（臺北院區）乙
    種診斷證明書、臺北縣三重市調解委員會調解書、道路交通
    事故現場圖、道路交通事故調查報告表（一）、（二）、現
    場照片十二幀各一紙附於該刑事卷宗內可佐，足認異議人於
    上揭時、地確有駕車肇事致被害人葉直太受傷而逃逸之事實
    ，異議人執上所辯，已與其於刑事案件審理中所供相異，顯
    係卸責規避之詞，洵不足採。次查，異議人上開駕駛機車肇
    事致人受傷而逃逸之行政違規事實，因同時觸犯刑事法律，
    業經本院於九十七年九月三十日以九十七年度交簡字第四九
    八三號判處異議人有期徒刑六月，如易科罰金，以一千元折
    算一日，緩刑二年，於九十七年十一月十日確定在案，有本
    院上開刑事簡易判決及辦案進行簿各一份在卷可參，異議人
    之同一違規行為既因另觸犯刑事法律而經本院判處刑罰，揆
    諸首揭說明，基於「一事不二罰」之行政罰原則，自不得依
    行政規定逕予裁罰，故原處分機關逕以異議人駕駛汽車肇事
    致人受傷而逃逸，處罰鍰六千元，尚有未洽。綜上，本件聲
    明異議理由固不足採，然異議人就同一肇事逃逸行為業經本
    院判處刑罰在案，依行政罰法第二十六條第一項前段規定，
    無庸再依道路交通管理處罰條例第六十二條第三項之規定裁
    處罰鍰，是以原處分關於裁處異議人罰鍰部分，既有違誤，
    自應由本院就此部分予以撤銷，改諭知諭知異議人不罰。至
    於原處分依法吊銷異議人駕駛執照一年，且一年內禁考駕駛
    執照部分，核與徒刑之目的不同、種類殊異，乃為達維護用
    路權人生命、身體安全之裁罰性不利處分，依行政罰法第二
    十六條但書之規定，仍得裁處之，從而，原處分機關就此部
    分之裁處，於法並無不合，異議人對此部分聲明異議，為無
    理由，應予駁回。
據上論斷，應依道路交通案件處理辦法第十九條、第二十條前段
，裁定如主文。
中    華    民    國    97    年    11    月    28    日
                        臺灣板橋地方法院交通法庭
                              法  官  王綽光
上列正本證明與原本無異。
如不服本裁定，應於裁定送達後五日內敘明抗告理由，向本院提
出抗告狀。
                              書記官  許清秋
中    華    民    國    97    年    12    月    3     日


司法院資訊處製作；財團法人民間司法改革基金會備份。
